【裁判字號】    98,訴,1382
【裁判日期】    990112
【裁判案由】    債務不履行損害賠償
【裁判全文】
臺灣臺北地方法院民事判決              98年度訴字第1382號
原      告  東昇亞洲有限公司
法定代理人  甲○○
訴訟代理人  陳德峰律師
複代理人    周建才律師
被      告  乙○○
訴訟代理人  林玠民律師
複代理人    黃鴻圖律師
上列當事人間請求債務不履行損害賠償事件，經本院於民國98年
12月29日言詞辯論終結，判決如下：
    主  文
原告之訴及其假執行之聲請均駁回。
訴訟費用由原告負擔。
    事實及理由
一、原告起訴主張：
（一）原告與被告曾於民國96年1月1日簽訂經理人合約，雙方約
      定原告作為被告唯一及獨有的全球性經理人，於全球各娛
      樂行業，由原告全權代表被告進行所有活動的操作，簽約
      有效期為5年，自民國96年1月1日起至100年12月31日止，
      原告並得以相同條件，優先續簽約2年；又原告、被告與
      訴外人虎威王朝音樂股份有限公司，於96年6月1日簽訂歌
      手協議書，由訴外人虎威王朝音樂股份有限公司為被告進
      行有聲出版品等之製作事宜，原告則為被告演藝事業之經
      紀人。依上開歌手協議書之約定，契約有效期間為自96年
      6月1日至101年5月31日止，為期5年；而依據系爭經理人
      合約及歌手協議書，被告均有義務配合原告之安排，進行
      宣傳表演活動，否則即屬違約。
（二）原告依約為被告安排工作，除敲定瘦身內衣廣告、安排大
      陸內地唱片宣傳活動，其後並於97年9月2日以電子郵件通
      知被告，詎料，被告竟以台北漢中街郵局第426號存證信
      函，終止雙方之契約關係，而拒不依約履行表演宣傳義務
      ，經原告另以台北永春郵局第282號存證信函通知被告，
      告知被告前揭存證信函所稱之理由，並不足以構成終止雙
      方間契約關係，雙方於96年6月1日簽定之演藝經紀契約仍
      具效力，原告並強調倘被告無故終止系爭協議書效力，並
      拒絕原告宣傳活動及工作安排者，即屬違約，依系爭協議
      書之約定，應賠償原告之損失，並支付原告新台幣（以下
      同）500萬元懲罰性違約金；原告並以台北永春郵局第373
      號存證信函再次通知被告，重申雙方於96年6月1日簽定之
      演藝經紀契約仍具效力，並再次告知被告為其工作安排之
      事宜，惟被告仍置之不理，被告之行為已屬違約，原告故
      依上開協議書第8條及民法第250條對被告起訴請求給付50
      0萬違約金。
（三）被告雖以上開歌手協議書之權利關係係存在訴外人虎威公
      司及被告間，與原告無涉等語抗辯。惟依上述歌手協議書
      約定要旨以觀，係以原告（即丙方）為經紀被告之演藝事
      業，與訴外人虎威王朝音樂股份有限公司達成三方協議，
      由虎威王朝音樂股份有限公司為被告「製作、發行音樂及
      以被告的肖像及製作的音樂產品」，申言之，原告為被告
      之經紀人，為經紀被告之音樂演藝事業，以三方協議方式
      由虎威王朝音樂股份有限公司辦理被告有聲音樂演藝事業
      之商品，而被告無故不接受原告經紀安排之音樂演藝活動
      ，嗣又片面終止上述歌手協議書，已屬違約，被告應依歌
      手協議書第8條約定，支付原告違約金500萬元。又雙方所
      簽署之上述經理人合約即為經紀合約，而歌手協議書之目
      的，係為被告進行關於歌手演藝事業商品之製作發行，兩
      合約之間並無衝突，依上述經理人合約第1條內容，係約
      定原告為被告唯一及獨有的全球經紀人，並為被告辦理娛
      樂事業，全權代表被告進行所有活動的操作，據此約定，
      原告即為被告之經紀人，並得為被告進行關於音樂演藝活
      動之安排辦理，而據此由原告立於合約書之丙方經紀人地
      位，與被告及訴外人虎威王朝音樂股份有限公司簽署歌手
      協議書，即屬於經理人合約之延伸，兩合約間並無衝突。
      而經理人合約書中，亦於第8條約定有若違約者，應支付
      違約金500萬元之意旨，與歌手協議書之約定要旨相符，
      亦見兩合約並無衝突而屬相關，且原告亦得依經理人合約
      第8條之規定，主張被告違約而應支付違約金。
（四）原告與被告簽署簽署經理人合約與歌手協議書後，即為被
      告安排歌手演藝事業，支出相當高額之成本，而原告亦安
      排眾多演藝活動，欲使被告創造演藝事業之遠景，無奈被
      告竟以存證信函終止雙方合作關係，令人不解。至於被告
      指述原告以不正當之炒作方法進行宣傳、安排活動均未事
      先對被告據實以告、往往於出席活動當時要求被告配合進
      行超出尺度之穿著或演出方式，從不顧及被告形象云云，
      原告茲此鄭重否認，原告安排被告之演藝活動，並未以不
      正當之炒作方法進行宣傳，未曾要求被告配合進行超出尺
      度之穿著或演出方式，該等活動事先均有將內容如實告知
      被告，被告知悉後即予接受並進行活動，且被告當時均未
      表示反對，為何於片面終止契約時方予提出，顯係為合法
      片面終止合約之藉口所杜撰而出，應不可信。
（五）查兩造間之經理人合約非屬純粹委任契約，有一部分為混
      合其他無名契約，故被告不得主張依據委任契約關係，片
      面終止合約，而被告既屬違約，原告自得依據契約約定內
      容，請求違約金，並聲明如下：（1）被告應給付原告500
      萬元及自本起訴狀繕本送達翌日起至清償日止，按年息百
      分之五計算之利息。（2）原告願供擔保，請准宣告假執
      行。（3）訴訟費用由被告負擔。
二、被告則抗辯
（一）對於原告主張兩造曾於96年1月1日簽訂經理人合約，雙方
      約定原告作為被告唯一及獨有的全球性經理人，於全球各
      娛樂行業，由原告全權代表被告進行所有活動的操作，簽
      約有效期為5年，自民國96年1月1日起至100年12月31日止
      ，原告並得以相同條件，優先續簽約2年；另原告、被告
      與訴外人虎威王朝音樂股份有限公司，於96年6月1日簽訂
      歌手協議書，由訴外人虎威王朝音樂股份有限公司為被告
      進行有聲出版品等之製作事宜之事實不爭執。
（二）惟查原告起訴之依據，乃被告與訴外人虎威王朝音樂股份
      有限公司於96年6月1日所簽訂之歌手協議書，依該協議書
      之內容觀之，權利義務存在於甲方（即虎威王朝音樂股份
      有限公司）與乙方（即被告）間，無涉原告，顯見原告本
      於原證一提起本件訴訟乃屬當事人不適格，原告所主張請
      求權基礎不明，程序上均與法律規定不合，原告之訴自應
      予以駁回。至於原告另主張被告違反經理人合約，拒絕配
      合原告安排之宣傳表演活動，被告已經構成違約等語，然
      依據兩造所簽訂之經理人合約第1條即約定「1.委任，乙
      方(即被告)委任甲方(即原告)。…」，兩造所簽訂之歌手
      協議書第1條亦開宗明義約定「1.乙方(即被告)委託及甲
      方(即虎威王朝音樂股份有限公司)接受乙方委託…」，由
      上開內容可以得知，上述被告所簽立之2契約乃聯立之合
      約，且均為委任契約，絕無疑義。按民法第549條第1項規
      定：「當事人之任何一方，得隨時終止委任契約。」，查
      上述2契約乃聯立之委任契約，已如前述，依上開規定，
      被告自得任意終止，被告業於97年9月2日發函終止合約，
      乃完全合法。而原告在系爭合約終止後之97年10月27日發
      函虛稱有活動，被告已不受其拘束，自無配合之義務，何
      來違約之可言。
（三）原告與被告簽訂簽訂經理人合約後，並未盡心為被告推展
      演藝事業，自96年1月1日簽約至被告於97年9月2日發函終
      止合約止超過1年8個月期間，被告總所得僅8萬餘元，甚
      至有年度所得僅有2萬餘元之情況；而原告另以不正當之
      炒作方法進行宣傳，對被告之形象造成嚴重之負面影響，
      多次催告制止，均未有任何改善，在合約終止後原告依然
      故我；又原告安排之活動均未事先對被告據實以告，往往
      在出席活動之當時，要求被告配合進行超出尺度之穿著或
      演出方式，從不顧及被告之形象及利益；故被告於97年9
      月2日發函中止合約，其間對於原告之來函質疑，被告均
      回函重申中止合約之合法性；原告在最後一次來函宣稱有
      活動，但全無活動內容詳情，雖然雙方已無契約關係，被
      告仍回函告知不排除個案合作，請原告告知活動詳情，原
      告全不置理，此舉顯係為提起訴訟鋪路而虛晃一招，現原
      告果然以此信函內容大做文章，主張被告有違約情事，但
      刻意隱藏被告之回函，此乃事件之始末全貌。
（四）證人林家帆雖曾到庭證述被告未依約配合原告所安排之宣
      傳活動等語，然查證人林家帆為原告之員工，且為原告公
      司唯一之一位宣傳，其立場偏頗原告，本即不待言，且證
      人林家帆於整個庭審過程中，作證過程均一路思考，對於
      簡單明瞭之問題均須思考數分鐘，有的甚至長達十數分鐘
      ，重要問題避重就輕，甚至表明拒絕回答，顯見證人對於
      問題均在權衡利弊得失，揣測問題背後之用途，完全與原
      告從事訴訟攻防無異，如此深思熟慮之證言，顯然已完全
      背離事實真相，根本不足採信；又證人林家帆已明白表示
      ，原告於起訴狀所附之電子郵件其並未見過等語，足證原
      告主張在被告終止合約之意思表示到達前曾通知被告安排
      工作一事，並不實在；又證人林家帆亦已明白證稱，其所
      謂之安排活動，乃指起訴狀所附原告寄送予被告之存證信
      函所示之瘦身內衣廣告，此通告活動在被告97年5、6月間
      失聯以前即已敲定，並稱其看過被告在終止合約後寄發予
      原告之存證信函，而且確認原告並未回應被告上述存證信
      函之要求等語，然證人既聲稱此活動自97年6、7月間即開
      始接洽並敲定，被告寄發予原告存證信函寄發時間是同年
      11月6日，已相隔近五月，若確有此通告活動，究係何時
      進行，為何敲定後牽延數月不進行，原告如何可能毫不在
      乎而不予回應；又依證人林家帆所證述，該通告活動之報
      酬金額為人民幣20萬元，相當於新台幣約100萬元，原告
      敲定如此大型之通告，為何連簡單之基本細節例如：業主
      廠商名稱、確定開始日期、工作日數、工作地點、工作內
      容、食宿交通等費用之負擔方式、工作流程及行程表，付
      款方式及日期等，在相隔五月後受被告正式通知仍無法回
      答，甚至完全不回應，而通告活動基本必要之點原告均無
      法提出，被告如何能決定接或不接，原告又如何決定接或
      不接，原告又以何根據先敲定此通告；故縱然有此通告，
      此通告顯然非為被告量身定作，亦非被告不可，若確有此
      通告，原告大可另以旗下其他藝人接下，再以此事實證明
      係因被告不接而換人，為何此事不了了之；依據上述問題
      ，足正原告根本未實際接洽此通告活動；事實上，原告此
      舉係於被告發函終止系爭合約後，原告以此事來函誆稱有
      活動要被告參與，但在被告回函要求提出活動細目後，原
      告即不了了之，此足以證明原告所稱並不實在，而原告並
      以此主張被告有違約，作為巧取不正利益之藉口。
（五）於原告雖另提出與被告之通話錄音內容，主張已為被告安
      排演藝工作，並稱係97年7月、8月間與被告之對話等語，
      然被告否認該譯文之通話期間係97年7月、8月，該通話是
      原告發現被告要終止契約，才進行錄音，況且該錄音內容
      係證人林家帆與被告之通話，證人林家帆配合原告進行錄
      音，現又配合原告提出錄音內容，再次證明證人林家帆之
      立場完全偏頗，並且有計畫性地配合原告進行，縱先不論
      錄音內容之真否、錄音之時點為何，單以錄音內容仍圍繞
      在前述虛晃一招之通告活動，就已不具證據價值，更與原
      告主張之待證事實無關，自屬毋庸審酌；另關於有聲書部
      分，依據歌手協議書內容顯示，契約當事人並非原告，權
      利義務均屬訴外人虎威王朝音樂公司，與原告無關，又證
      人林家帆自己亦表示，該有聲書於台灣之宣傳活動已經告
      一段落，足證確實會進行之活動被告完全配合，原告所聲
      稱被告未配合之活動，均無具體細節內容，顯見為臨訟杜
      撰，不足採信。並聲明如下：（1）原告之訴駁回。（2
      ）訴訟費用由原告負擔。（3）如受不利判決，願供擔保
      請准宣告免為假執行。
三、兩造不爭執事實：
（一）原告與被告於96年1月1日簽訂經理人合約，雙方約定原告
      作為被告唯一及獨有的全球性經理人，於全球各娛樂行業
      ，由原告全權代表被告進行所有活動的操作，簽約有效期
      為5年，自96年1月1日起至100年12月31日止，原告並得以
      相同條件，優先續簽約2年。又原告、被告與訴外人虎威
      王朝音樂股份有限公司，曾於96年6月1日簽訂歌手協議書
      ，由訴外人虎威王朝音樂股份有限公司為被告進行有聲出
      版品等之製作事宜，依上開歌手協議書之約定，契約有效
      期間為自96年6月1日至101年5月31日止，為期5年。
（二）依歌手協議書第8條約定：違約之一方除損害賠償責任外
      ，並需支付他方懲罰性違約金5,000,000元。
（三）依經理人合約第8條約定：違約之一方除損害賠償責任外
      ，並需支付他方懲罰性違約金5,000,000元，懲罰性違約
      金繳付並不代表該經理人合約因此解除，此經理人合約依
      然生效。
（四）被告於97年9月2日寄發存證信函（台北漢中街郵局存證信
      函第426號）予訴外人虎威王朝音樂股份有限公司、原告
      ，以下列理由終止上述歌手協議書、經理人合約，該存證
      信函於97年9月3日送達訴外人虎威王朝音樂股份有限公司
      、原告：
 （1）簽約迄今已逾1年7月，被告所得僅有八萬餘元，顯示原告
      未盡心安排。
 （2）原告於媒體上關於被告之宣傳內容諸多不實，更常以攻擊
      其他演藝人員之方式進行宣傳，對被告形象造成負面影響
      ，顯示原告未以誠實信用方法履行契約義務。
 （3）原告對於安排活動之內容事先未據實以告，出席活動時方
      要求被告配合進行超出被告尺度之穿著或演出，顯示原告
      未能以保護被告利益之方式履行契約義務。
 （4）虎威王朝音樂股份有限公司簽約迄今一年餘，從未依約與
      被告結算，更未給付被告任何報酬。
（五）原告於97年10月27日對被告寄發存證信函（台北永春郵局
      存證信函第282號），陳述兩造間經理人合約仍繼續有效
      ，另原告已為被告接洽於月底前往內地拍攝塑身內衣廣告
      ，報酬約為20萬元人民幣，被告無故拒絕原告宣傳活動及
      工作安排，構成違約事由，須依約賠償原告損失及支付5,
      000,000元懲罰性違約金等語；經被告於97年10月28日收
      受該存證信函。
（六）原告於97年10月31日以存證信函（台北永春郵局存證信函
      第373號）向被告表示，兩造間於96年6月1日簽訂之演藝
      經紀契約仍具效力，被告不得無故拒絕原告所安排之活動
      ，並以該函告知被告唱片已銷售量，以及關於同年11月至
      12月期間底赴大陸進行唱片宣傳之事宜，請被告務必按期
      配合唱片宣傳事宜，經被告於97年11月3日收受該存證信
      函。
四、得心證之理由：
（一）兩造不爭執事實，有經理人合約、歌手協議書、台北漢中
      街郵局存證信函第426號、台北永春郵局存證信函第282號
      存證信函各1份在卷可證，自可信為真實。
（二）依據下列理由，本院認為兩造間所簽定之經理人合約係屬
      委任契約：
 （1）按兩造所未爭執之經理人合約前言及第1條所載兩造雙方
      就經理人委託事宜簽定本合約日起達成以下協議條款、被
      告委任原告，原告亦接受被告委任，作為被告唯一及獨有
      的全球性經理人，於全球各娛樂行業，由原告全權代表被
      告進行所有活動的操作，簽約有效期為5年，自96年1月1
      日起至100年12月31日止等語，業已明載上述兩造間所簽
      訂之經理人合約，係屬委任契約之性質。
 （2）又上述經理人合約第2條亦明載，原告承諾及同意於此委
      任期內，(a)應為被告爭取各娛樂行業的工作機會，及在
      每一次工作中代表被告爭取最好的條件。(b)向被告提供
      有關其事業發展及所有涉及其在娛樂行業中利益的指導意
      見。(c) 原告為被告規劃中國內地及香港之一切娛樂事業
      ，並負責所需之宣傳費用。(d)原告為被告規劃開拓刊物
      出版、時尚、戲劇以及電影等娛樂事業。(e)原告需為被
      告提供或安排宣傳人員或助理於被告工作時提供照顧。依
      據上述契約約定內容，亦明確約定原告於委任期間內受委
      任之範圍及內容。
 （3）至於經理人合約之其他約定內容，如被告之保證及承諾（
      第3條）、支出費用（第4條）、傭金（第5條）、收入（
      第6條）、續約權（第7條）、違約金（第8條）、其他（
      第9條），均屬兩造間就系爭經理人合約具體實施之執行
      內容約定，且該約定內容並未包含與委任契約並不相容之
      契約因素在內，原告亦未說明系爭經理合約，究有何非屬
      委任契約性質之理由存在，自不影響系爭經理人合約為委
      任契約性質之認定。
（三）按當事人之任何一方，得隨時終止委任契約，民法第549
      條第1項定有明文；查系爭經理人合約性質係屬委任契約
      ，已如上述，則被告抗辯其於97年9月2日寄發存證信函（
      台北漢中街郵局存證信函第426號）予原告，終止上開經
      理人合約，該存證信函於97年9月3日送達原告之事實，為
      原告所不爭執，則被告抗辯系爭經理人合約業於97年9月
      3日經其合法終止等語，即為可採。
（四）原告主張被告拒絕配合原告安排之活動，已構成違約，係
      以原告於97年9月2日以電子郵件通知被告已安排之工作，
      被告拒絕配合，並主張終止契約，另原告為被告安排瘦身
      內衣廣告、大陸內地唱片宣傳活動，被告均拒不配合之情
      ，為被告所否認在卷。
 （1）查原告雖主張於97年9月2日以電子郵件通知被告關於工作
      安排之事宜，但被告爭執並否認曾收受上述電子郵件，而
      此部分原告並未提出被告確實已經受領該通知之證明；證
      人即原告所安排被告之宣傳林家帆亦到庭證述，其為原告
      公司所安排擔任被告之宣傳，該電子郵件是原告公司老闆
      直接發現給被告，其未曾看過等語（見本院98年11月10日
      言辯論筆錄）；證人林家帆既為被告之宣傳，職司原告公
      司與被告間就演藝工作安排之溝通，證人林家帆竟證述並
      未見過上述電子郵件，則原告主張曾寄送上述電子郵件予
      被告，並經被告受領，舉證乃屬不足。
 （2）又查原告雖主張曾敲定瘦身內衣廣告，但就被告所質疑該
      瘦身內衣廣告，其業主、詳細日期、工作地點、工作內容
      等，則均未提出證明；原告雖舉證人林家帆為證，但證人
      林家帆到庭證述內容，亦未就瘦身內衣廣告之詳細內容為
      證述，僅證述先跟廠商談大方向，再跟藝人談妥之後，再
      談細節問題等語（見98年11月10日言詞辯論筆錄），故證
      人林家帆亦未能就原告是否確實敲定瘦身內衣廣告之事實
      為證明；原告雖另提出與被告之通話錄音（乃證人林家帆
      與被告、證人林家帆與被告之姑姑通話內容）為證，但依
      據原告所提出之上述通話錄音譯文，通話中證人林家帆僅
      告知被告有敲定瘦身內衣廣告，但就該瘦身內衣廣告實際
      內容，亦未詳細陳述，就被告及被告姑姑之詢問瘦身內衣
      具體內容，亦未能陳述詳細之廣告業主、詳細日期、工作
      地點、工作內容等；況且依據該通話內容記載，被告之姑
      姑曾有「因為我們已經寄存證信函，出去了」等語之通話
      內容，依該通話內容推斷，上述通話內容，至少應係在被
      告寄發存證信函通知原告終止經理人合約之後，則該通話
      時間，應係被告於97年9月2日寄送存證信函之後，非原告
      所主張97年7、8月間，因此，被告所質疑原告於知悉被告
      欲終止合約後，以該通話內容，虛構被告違約事實，非無
      所據，故該通話錄音內容，亦未能證明被告有拒絕演出原
      告所敲定之瘦身廣告之事實。
 （3）另查原告就其主張安排被告赴大陸內地進行唱片宣傳活動
      ，係於97年10月31日以存證信函（台北永春郵局存證信函
      第373號），通知被告已接獲唱片公司之正式通知，將於
      大陸進行宣傳工作等語，有上述存證信函在卷可據，原告
      所為上述通知，係於被告97年9月3日合法通知原告終止系
      爭經理人合約之後，經理人合約既已終止，該通知對被告
      自不生拘束力，因此，縱使被告未配合演出，對原告而言
      ，並未構成違約。
 （4）故原告主張被告違約之事實，其舉證為不足，而未可採信
      。
（五）原告另主張被告違反歌手協議書之約定而違約等語。然上
      述歌手協議書，其契約內容均係就被告與訴外人虎威王朝
      音樂股份有限公司之權利義務為約定，並無原告權利之約
      定內容，故得主張該歌手協議書契約權利者，應為訴外人
      虎威王朝音樂股份有限公司，故原告據此歌手協議書為主
      張被告違約，乃有所誤會，本院就此部分自無庸審酌，在
      此緒明。
（六）故綜上所述，原告主張被告未依經理人合約約定內容為履
      行，已經構成違約之事實，並未能舉證，則原告依據系爭
      經理人合約第8條約定、民法第250條規定請求被告給付5,
      000,000元之違約金及自起訴狀繕本送達被告之翌日起至
      清償日止按週年率利5％計算之遲延利息，為無理由，應
      予駁回。
五、本件判決基礎已臻明確，兩造其餘攻擊防禦方法及舉證，於
    判決結果無影響，毋庸一一論列，附此敘明。
六、本件原告既受敗訴判決，其假執行之聲請即失所附麗，不應
    准許，應併予駁回。
七、結論：原告之訴並無理由，依民事訴訟法第78條，判決如主
    文。
中    華    民    國    99    年    1     月    12    日
                  民事第五庭    法  官  陳杰正
以上正本係照原本作成
如對本判決上訴，須於判決送達後20日內向本院提出上訴狀
中    華    民    國    99    年    1     月    12    日
                                書記官  王怡屏

司法院資訊處製作；財團法人民間司法改革基金會備份。
